【裁判字號】    98,消債更,167
【裁判日期】    990428
【裁判案由】    更生事件
【裁判全文】
臺灣士林地方法院民事裁定           98年度消債更字第167號
聲  請  人
即  債務人  甲○○
代  理  人  廖于清律師
上列當事人聲請更生事件，本院裁定如下：
    主  文
債務人甲○○自中華民國九十九年四月二十八日下午五時起開始
更生程序。
命司法事務官進行本件更生程序。
    理  由
一、按債務人與金融機構協商成立者，不得聲請更生或清算，但
    因不可歸責於己之事由，致履行顯有重大困難者，不在此限
    。本條例施行前，債務人依金融主管機關協調成立之中華民
    國銀行公會會員辦理消費金融案件無擔保債務協商機制與金
    融機構成立之協商，準用前項之規定，消費者債務清理條例
    第151 條第5 項、第6 項分別定有明文。次按，債務人不能
    清償債務或有不能清償之虞，且無擔保或無優先權之債務總
    額未逾新臺幣（下同）1,200 萬元者，於法院裁定開始清算
    程序或宣告破產前，得向法院聲請更生，觀諸同條例第3 條
    、第42條第1 項規定自明。又法院開始更生程序之裁定，應
    載明其年、月、日、時，並即時發生效力。法院開始更生或
    清算程序後，得命司法事務官進行更生或清算程序，必要時
    得選任律師、會計師或其他適當之自然人或法人一人為監督
    人或管理人，復為同條例第45條第1 項、第16條所明定。
二、聲請意旨略以：伊有不能清償債務情事，前曾於民國95年6
    月依中華民國銀行公會會員辦理消費金融案件無擔保債務協
    商機制與最大債權金融機構即台新國際商業銀行股份有限公
    司（下稱台新銀行）成立協商，協商條件為每月還款2 萬4,
    750 元。後於97年7 月與台新銀行變更還款條件為每月清償
    1 萬1,103 元。惟伊目前育有1 女，年未滿1 歲，需人照料
    而辭去原有工作，轉任時間彈性之舞蹈教師。然舞蹈工作每
    月薪資僅8,000 元，已無力履行協商條件。是伊係因不可歸
    責於己之事由，致履行顯有重大困難。且伊無擔保或無優先
    權之債務總額未逾1,200 萬元，復未經法院裁定開始清算程
    序或宣告破產，爰向本院聲請更生等語。
三、經查，債務人所主張之上開事實，業據提出95年度銀行公會
    債務協商機制變更還款條件增補約據（見本院卷第18頁）、
    財政部臺灣省南區國稅財產歸屬資料清單（見本院卷第189
    頁）、勞工保險被保險人投保資料網路查詢表（見本院卷第
    303 頁）等為證，核屬相符，堪認為真。佐諸債務人自陳其
    女未滿1 歲需人照料，有本院依職權查詢債務人全戶戶籍資
    料表（見本院卷第236 頁）附卷可稽，應認為真。是債務人
    目前每月收入約1 萬9,200 元（投保薪資），扣除協商金額
    1 萬1,103 元後，僅餘8,097 元。酌以內政部公布99年度臺
    北縣最低生活費為1 萬792 元觀之，上開賸餘金額明顯不足
    維持債務人基本生活，是其主張有不可歸責於己之情事致履
    行顯有重大困難，足堪採信。另債務人主張無擔保或無優先
    權之債務總額未逾1,200 萬元，業據提出與其所述相符之財
    團法人金融聯合徵信中心當事人綜合信用報告─債務清理條
    例前置協商專用債權人清冊（見本院卷第14至17頁）、財團
    法人金融聯合徵信中心當事人綜合信用報告（見本院卷第18
    1 至186 頁）為證。復查，債務人無同條例第6 條第3 項、
    第8 條或第46條各款所定駁回更生聲請之事由存在，則債務
    人聲請更生，應屬有據，揆諸首開說明，應予開始更生程序
    ，並命司法事務官進行本件更生程序。
四、爰裁定如主文。
中    華    民    國    99    年    4     月    28    日
                  民事第二庭  法      官  方彬彬
上為正本係照原本作成。
本件不得抗告。
中    華    民    國    99    年    4     月    28    日
                              書  記  官  周嫣蘋

司法院資訊處製作；財團法人民間司法改革基金會備份。
